【裁判字號】    95,交抗,48
【裁判日期】    950123
【裁判案由】    聲明異議
【裁判全文】
臺灣高等法院臺中分院刑事裁定          95年度交抗字第48號
抗  告  人
即受處分人  甲○○
上列抗告人因違反交通管理處罰條例案件，不服臺灣苗栗地方法
院中華民國94年12月1日裁定（94年度交聲字第136號），提起抗
告，本院裁定如下：
    主    文
抗告駁回。
    理    由
一、抗告人抗告意旨略以：原裁定理由第四點，並未說明認定本
    件業經合法寄存送達所憑之證據為何，遍觀原裁定書，並未
    敘明有寄存送達之送達證書及已將通知書合法黏貼於抗告人
    住居所之照片等證據，而抗告人確有不知有寄存送達一事亦
    為事實，原裁定理由不備，請求撤銷另為適法裁定云云。
二、本案經本院審酌結果，認原審之裁定認事用法均無不當，應
    予維持，並引原審裁定書記載之理由（如附件）。
三、本件舉發通知單經苗栗縣警察局交通隊於94年6月8日以編號
    48414號交由中苗郵局以掛號郵寄異議人之戶籍地址 「苗栗
    縣苗栗市○○里○○街45之2號」，中苗郵局於94年6月10送
    達，因無人收迄，該郵局製作送達通知書一份黏貼於應受送
    達人之上開住所，另一份寄存於中苗郵局等情，有苗栗縣警
    察局送達證書影本附原審卷可查；至抗告人所指「已將通知
    書合法黏貼於抗告人住居所之照片」部分，僅屬證明之方法
    ，而非法定之方式，本件既有上開送達證書，且所載明送達
    方式亦符合寄存送達之相關規定，自生送達效力。
四、綜合上述，本件就送達部分既有上開送達證書附卷可據，抗
    告人以前開理由指摘原裁定不當為無理由，應予駁回。
五、據上論結，應依道路交通案件處理辦法第二十六條，刑事訴
    訟法第四百十二條，裁定如主文。
中    華    民    國    95    年    1     月    23    日
                刑事第四庭  審判長法  官  洪  耀  宗
                                  法  官  江  德  千
                                  法  官  劉  登  俊
上列正本證明與原本無異。
不得再抗告。
                                  書記官  粘  銘  環
中    華    民    國    95    年    1     月    24    日
                                                      Ｒ
附    件
臺灣苗栗地方法院刑事裁定      94年度交聲字第136號
原處分機關  交通部公路總局新竹區監理所苗栗監理站
異  議  人
即受處分人   甲○○  男  47歲（民國○○年○○月○○日生）
                     身分證統一編號：Ｚ000000000號
                     住苗栗縣苗栗市○○里○○街45之2號
上列受處分人因違反道路交通管理處罰條例案件，對於交通部公
路總局新竹區監理所苗栗監理站於94年10月12日以竹監苗字第裁
-F00000000號所為之處分（原舉發案號：苗栗縣警察局苗縣警交
字第F00000000 號），聲明異議，本院裁定如下：
    主  文
原處分撤銷。
甲○○汽車駕駛人，行車速度，超過規定之最高時速，處罰鍰新
臺幣貳仟肆佰元，並記違規點數壹點。
    理  由
一、原處分機關略以：異議人即受處分人甲○○於民國94年5月1
    3日晚上11時55分許，駕駛車號3820-KX號自用小客車，行經
    苗栗縣通霄鎮台一線136公里，在行車速限為每小時 60公里
    之路段，以高達每小時72公里之時速行駛，因認受處分人有
    「駕駛人行車速度，超速12公里，未滿20公里」之違規，嗣
    經警於94年6月1日填製苗栗縣警察局苗縣警交字第F0000000
    0 號舉發違反道路交通管理事件通知單舉發，並經原處分機
    關於94年10月12日以竹監苗字第裁 F00000000號違反道路交
    通管理事件裁決書依道路交通管理處罰條例第40條第1 項規
    定，裁處罰鍰新臺幣（下同）2,400元 （原處分漏記違規點
    數1點） 。罰鍰限於94年11月11日繳納，上開罰鍰逾期不繳
    納之處分， (1)自94年11月12日起易處吊扣汽車牌照3個月，
    並限於 94年11月26日前繳送。(2)94年1月26日前未繳送汽車
    牌照者，自94年11月27日易處吊銷，並逕行註銷汽車牌照。
    (3)汽車牌照經吊銷或註銷者，非經公路主管機關檢驗合格，
    不得再行請領；但經議處逕行註銷者，非滿 6個月不得再行
    請領。
二、異議意旨略以：本件舉發通知單經苗栗縣警察局交通隊於94
    年6月8日以編號 48414號交由中苗郵局以掛號郵寄異議人之
    戶籍地址「苗栗縣苗栗市○○里○○街45之2號」 （有戶籍
    謄本可證） ，中苗郵局於94年6月10送達，一份應黏貼於異
    議人之上開住所，另一份應寄存於自治機關，否則不符行政
    程序法第74條之規定。
三、按行車速度，依速限標誌或標線之規定，無標誌或標線者，
    應依左列規定：一、行車時速不得超過五○公里。但在未劃
    設車道線、行車分向線之道路，或設有快慢車道分隔線之慢
    車道，時速不得超過四○公里，道路交通安全規則第93條第
    1項第1款定有明文。次按汽車駕駛人，行車速度，超過規定
    之最高時速，處1,200元以上2,400元以下罰鍰；又汽車駕駛
    人有上開情形時，除依原條款處罰鍰外，並記違規點數 1點
    ，道路交通管理處罰條例第40條第1項及同條例第63條第1項
    第1款分別定有明文。
四、經查，本件異議人駕駛上開自用小客車，於前揭時地之速限
    60公里路段，以時速72公里，超速12公里違規行駛，為苗栗
    縣警察局交通隊以雷達測速器測獲後逕行舉發之事實，有苗
    栗縣警察局94年6月1日號苗縣警交字第 F00000000號舉發違
    反道路交通管理事件通知單1紙 （下稱舉發通知單）及採證
    照片 1幀在卷可稽，異議人亦不否認上開違規事實，是異議
    人有前開駕車超速之違規事實，應堪認定。異議人辯稱舉發
    通知單並未合法送達一情，經查，本件舉發通知單經苗栗縣
    警察局交通隊於 94年6月8日以編號48414號交由中苗郵局以
    掛號郵寄異議人之戶籍地址「苗栗縣苗栗市○○里○○街45
    之2號」（有戶籍謄本可證），中苗郵局於94年6月10送達，
    因無人收迄，該郵局製作送達通知書一份黏貼於應受送達人
    之上開住所，另一份寄存於中苗郵局，依照違反道路交通管
    理事件統一裁罰基準及處理細則第5條 （處理違反道路交通
    管理事件，有關文書送達之程序，依行政程序法之規定）及
    行政程序法第74條 （送達，不能依前2條規定為之者，得將
    文書寄存送達地之地方自治或警察機關，並作送達通知書兩
    份，一份黏貼於應受送達人住居所、事務所、營業所或其就
    業處所門首，另一份交由鄰居轉交或置於該送達處所信箱或
    其他適當位置，以為送達。前項情形，由郵政機關為送達者
    ，得將文書寄存於送達地之郵政機關。寄存機關自收受寄存
    文書之日起，應保存三個月）之規定應已經合法送達，因此
    異議人辯稱應送達於自治機關，應係主觀認知錯誤，尚難認
    為是不罰之理由。綜上，本件違規事證已臻明確，異議人有
    上揭駕車超速行駛之違規行為，應堪認定。
五、苗栗監理站處罰異議人於94年5 月13日之違規，罰鍰限於94
    年11月11日繳納，上開罰鍰逾期不繳納之處分，(1)自94年11
    月12日起易處吊扣汽車牌照3 個月，並限於94年11月26日前
    繳送。(2) 94年1月26日前未繳送汽車牌照者，自94年11月27
    日易處吊銷，並逕行註銷汽車牌照。(3)汽車牌照經吊銷或註
    銷者，非經公路主管機關檢驗合格，不得再行請領；但經易
    處逕行註銷者，非滿 6個月不得再再行請領。係將違規之裁
    決與裁決確定之後行政處罰一併告知，其中違反道路交通管
    理事件統一裁罰基準及處理細則第61條第3 項之子法規定係
    牴觸道路交通管理處罰條例第65條母法規定，參照中央法規
    標準法第11條及憲法第172 條規定，應係無效。因此原處分
    機關認異議人於案發時、地，有前開之違規事實，並據之裁
    決如前，固非無見。然有關罰鍰外之易處吊扣汽車牌照部分
    ，牴觸憲法保障異議人依法爭訟之權，核非適法，此部分應
    予撤銷。
六、又按汽車駕駛人違反道路交通管理處罰條例第40條第1 項規
    定者，除裁處罰鍰外，並應予記違規點數1 點，道路交通管
    理處罰條例第63條第1項第1款定有明文。原處分機關對於異
    議人前揭違規情形，僅裁處罰鍰 2,400元，漏未依上開規定
    予以記違規點數 1點，自有未當。從而，異議人之異議雖無
    理由，然原處分既有前揭瑕疵而無可維持，即應由本院撤銷
    原處分，自為裁罰如主文所示，以期適法。
據上論斷，應依道路交通案件處理辦法第19條，裁定如主文。
中    華    民    國    94    年    12    月    1     日
                  交通法庭      法  官  張珈禎
以上正本證明與原本無異。
如不服本裁定，應於送達後5 日內，向本院提出抗告狀。
                                書記官  黃雅琦
中    華    民    國    94    年    12    月    6     日


司法院資訊處製作；財團法人民間司法改革基金會備份。
